【裁判字號】    97,抗,2047
【裁判日期】    971211
【裁判案由】    侵權行為損害賠償
【裁判全文】
臺灣高等法院民事裁定                  97年度抗字第2047號
抗  告  人  甲○○
相  對  人  香港商蘋果日報出版發展有限公司台灣分公司
法定代理人  乙○○
上列當事人間請求侵權行為損害賠償事件，抗告人對於中華民國
97年10月16日臺灣士林地方法院97年度訴字第1284號裁定（補費
裁定）提起抗告，本院裁定如下：
    主  文
抗告駁回。
抗告費用由抗告人負擔。
    理  由
一、按民事訴訟法第77條之1規定：「訴訟標的之價額，由法院
    核定。核定訴訟標的之價額，以起訴時之交易價額為準；無
    交易價額者，以原告就訴訟標的所有之利益為準。法院因核
    定訴訟標的之價額，得依職權調查證據。第一項之核定，得
    為抗告」。又上開條文用語雖係「訴訟標的價額」，惟所謂
    價額不限於非金錢部分，金錢部分亦包括在價額中，從而上
    開第4項關於訴訟標的價額之核定亦包括訴訟標的金額之核
    定（參照臺灣高等法院暨所屬法院94年法律座談會民事類提
    案第28號）。是抗告人就原法院於民國97年10月16日核定其
    慰撫金請求之訴訟標的金額新臺幣（下同）500萬元，應補
    繳裁判費50,500元之裁定，提起抗告，洵屬有據，合先敘明
    。
二、本件抗告意旨略以：伊以相對人侵害伊名譽，向原法院求為
    判命相對人應於判決確定後7日內刊登如起訴狀附件一所示
    道歉啟事（下稱道歉啟事）於蘋果日報之娛樂名人版以回復
    名譽，並附帶請求500萬元慰撫金（案列97年度訴字第1284
    號）。可知伊係以一訴附帶請求500萬元損害賠償，依民事
    訴訟法第77條之14第1項規定，伊僅須就請求刊登道歉啟事
    部分繳交裁判費3,000元，至於附帶請求500萬元慰撫金部分
    ，則依同法第77條之2第2項規定，無須併算其價額。詎原裁
    定竟就前揭附帶請求部分核定訴訟標的金額為500萬元，並
    命伊於5日內補繳裁判費50,500元，自有未合。爰提起抗告
    ，求予廢棄原裁定等語。
三、按非因財產權而起訴者，徵收裁判費3,000元；於非財產權
    上之訴，並為財產權上之請求者，其裁判費分別徵收之。民
    事訴訟法第77條之14定有明文。次按以一訴主張數項標的者
    ，其價額合併計算之；以一訴附帶請求其孳息、損害賠償、
    違約金或費用者，不併算其價額。同法第77條之2第1項前段
    、第2項分別定有明文。所謂「以一訴主張數項標的者，其
    價額合併計算」之規定，應僅限於財產權訴訟始有其適用，
    如非因財產權而起訴者，縱非財產權標的有數項，亦應依同
    法第77條之14第1項（即廢止前民事訴訟費用法第16條第1項
    ）之規定徵收其裁判費，此觀該項法文未如第77條之2第1項
    （即廢止前民事訴訟費用法第5條第1項）就財產權涉訟設有
    合併計算數項標的價額之規定甚明（司法院81年4月16日
    廳民一字第345號函意旨、司法院第23期司法業務研究意見
    參照）。而列為同法條第2項「以一訴附帶請求其孳息、損
    害賠償、違約金或費用」之規定，亦係限於財產權訴訟始有
    其適用。又所謂「附帶請求」，自必有以之為主之法律關係
    存在，而為附隨之請求，亦即兩者之間有主從或牽連關係，
    並於同一訴訟程序主張而言，若無此關係或雖有此關係而係
    分別起訴，或僅就利息等之請求單獨起訴者，則無上述規定
    之適用（最高法院97年度台抗字第162號裁判要旨參照）。
四、經查，本件抗告人主張相對人侵害其名譽，依侵權行為之法
    律關係提起本件訴訟，觀其起訴狀所載，其訴之聲明為：「
    一被告（即相對人）應於判決確定後七日內刊登如附件一所
    示之『道歉啟事』（即系爭道歉啟事）於蘋果日報之娛樂名
    人版，刊登費用由被告負擔，被告並應附帶給付原告甲○○
    （即抗告人）新台幣伍佰萬元整及自起訴狀繕本送達之翌日
    起至清償日止，按週年利率百分五計算之利息。……」（見
    原審卷第5頁）。其中關於請求刊登道歉啟事部分，屬於非
    財產權上訴訟；關於請求給付慰撫金500萬元本息部分，則
    屬因財產權而起訴，二項聲明並非全屬財產權訴訟，依上開
    說明，應無民事訴訟法第77條之2第2項規定「以一訴附帶請
    求其孳息、損害賠償、違約金或費用」之適用；更何況前、
    後二項聲明並無主從附隨或牽連關係，要無「以一訴附帶請
    求損害賠償」之可言，並不因抗告人於其聲明故意贅引「附
    帶」二字而異。準此，關於請求刊登道歉啟事部分，應依民
    事訴訟法第77條之14第1項規定徵收裁判費，關於請求給付
    慰撫金500萬元本息部分則應依同法第77條之13規定徵收裁
    判費；亦即二項聲明應依同法第77條之14第2項規定，分別
    徵收裁判費（最高法院92年度台抗字第586號、93年度台抗
    字第475號、第560號裁定參見）。是原法院就前揭請求刊登
    道歉啟事部分及請求給付慰撫金500萬元本息部分，依序徵
    收裁判費3,000元、50,500元，洵屬正當。
五、又按提起民事訴訟，應按其訴訟性質，分別依民事訴訟法第
    77條之13、第77條之14規定繳納裁判費，此為必須具備之程
    式。又起訴不合程式者，法院應以裁定駁回之；但其情形可
    以補正者，審判長應定期間先命補正。同法第249條第1項第
    6款定有明文。承前所述，抗告人提起本件侵權行為損害賠
    償訴訟，請求相對人刊登道歉啟事、給付慰撫金500萬元本
    息，依序屬非財產權上訴訟、財產權上訴訟，二者並無主存
    附隨之關係，亦即可為各自獨立之訴訟，應分別繳納裁判費
    3,000元、50,500元。因抗告人僅就前者繳納裁判費，對於
    後者未予繳納，則原法院於97年10月16日裁定命其於5日內
    就後者補繳50,500元，並無不合。抗告意旨就此部分指摘原
    裁定不當，求予廢棄，為無理由，應予駁回。
六、據上論結，本件抗告為無理由，爰裁定如主文。
中    華    民    國    97    年    12    月    11    日
                    民事第十七庭
                        審判長法  官   藍文祥
                              法  官   吳燁山
                              法  官   張競文
正本係照原本作成。
本裁定除以適用法規顯有錯誤為理由，並經本院許可外，不得再
抗告。如提起再抗告，應於收受後10日內委任律師為訴訟代理人
向本院提出再抗告狀。並繳納再抗告費新台幣一千元。
中    華    民    國    97    年    12    月    12    日
                              書記官   章大富


司法院資訊處製作；財團法人民間司法改革基金會備份。
